臺灣臺南地方法院臺南簡易庭民事判決
111年度南小字第60號
原      告  黃茄琪  
被      告  翁照龍  


上列當事人間請求侵權行為損害賠償事件，本院於民國111年4月
25日言詞辯論終結，判決如下︰ 
    主      文
被告應給付原告新臺幣玖萬元，及自民國一百一十一年一月四日
起至清償日止，按週年利率百分之五計算之利息。
原告其餘之訴駁回。
訴訟費用新臺幣壹仟元，其中新臺幣玖佰元由被告負擔，餘由原
告負擔。
本判決原告勝訴部分得假執行。
    事實及理由
一、被告未於言詞辯論期日到場，核無民事訴訟法第386條各款
    所列情形，爰依原告之聲請，由其一造辯論而為判決。
二、原告起訴主張：
　㈠被告基於幫助洗錢及詐欺取財之不確定故意，於民國109年11
    月23日14時54分前某時，在不詳處所，將其所有之安泰商業
    銀行帳戶（帳號：000000000000，下稱系爭帳戶）之存摺、
    金融卡及密碼，提供與姓名年籍不詳之詐騙集團使用。嗣該
    詐騙集團取得系爭帳戶後，即意圖為自己不法之所有，基於
    詐欺取財及洗錢之犯意聯絡，在FACEBOOK上張貼投資廣告，
    對原告佯稱投資名義之詐術，致原告陷於錯誤，而於109年1
    1月23日14時54分許，依指示匯款新臺幣（下同）90,000元
    至系爭帳戶，後旋遭詐騙集團成員提領一空。
　㈡被告上開提供系爭帳戶幫助詐欺集團之行為，雖經臺灣臺北
    地方檢察署（下稱臺北地檢署）以110年度偵字第19307號為
    不起訴處分，惟不起訴處分之理由係被告之同一行為業經該
    署以110年度偵字第4606號案件提起公訴，並經臺灣臺北地
    方法院（下稱臺北地院）以110年度審簡字第627號刑事簡易
    判決以被告幫助犯洗錢防制法第14條第1項之一般洗錢罪，
    判處有期徒刑1月，併科罰金10,000元，罰金如易服勞役，
    以1,000元折算1日確定在案，而非認為被告之行為不具不法
    性。
　㈢被告雖未實際為欺罔原告之手段，惟被告應能預見一般人取
    得他人金融帳戶之目的，常利用作為財產犯罪工具之用，俾
    於取得贓款及掩飾犯行不易遭人追查，竟仍提供系爭帳戶與
    詐騙集團，被告此行為自屬詐欺集團不法行為之助力，均為
    原告匯款90,000元而無實際投資情形之損害發生之共同原因
    ，被告核屬幫助犯罪集團詐欺取財既遂之人，係與詐騙集團
    成員構成共同侵權行為，視為共同行為人。且原告因此事請
    假至法扶聲請律師撰狀、調解、開庭，受有工作損失5,000
    元，另因處理此事壓力過大，使原告癌症復發。為此，依民
    法第184條第1、2項及第185條規定提起本訴，請求被告給付
    90,000元、工作損失5,000元及精神慰撫金5,000元等語。並
    聲明：被告應給付原告100,000元，及其中90,000元自起訴
    狀繕本送達被告翌日起至清償日止，按週年利率5％計算之利
    息，暨其中10,000元自111年3月7日言詞辯論筆錄送達被告
    之翌日起至清償日止，按週年利率5％計算之利息。
三、被告經合法通知，未於言詞辯論期日到場，亦未提出書狀作
    何聲明陳述。
四、得心證之理由：
　㈠原告主張被告於109年12月23日前某日，於不詳處所，將其所
    有系爭帳戶之存摺、金融卡及密碼，提供與姓名年籍不詳之
    人使用，嗣該詐騙集團取得系爭帳戶後，即意圖為自己不法
    之所有，基於詐欺取財及洗錢之犯意聯絡，在FACEBOOK上張
    貼投資廣告，對原告佯稱投資名義之詐術，致原告陷於錯誤
    ，而於109年11月23日14時54分許，依指示匯款90,000元至
    系爭帳戶，後旋遭詐騙集團成員提領一空等情，有原告提出
    之匯款紀錄、臺北地檢署110年度偵字第19307號不起訴處分
    書、臺北地院110年度審簡字第627號判決等件為證（見調字
    卷第17至30頁），並經本院調閱前開刑事案件卷宗核閱無訛
    。而被告對於原告主張之事實，已於相當時期受合法之通知
    ，而於言詞辯論期日不到場，亦未提出任何書狀或證據資料
    爭執前揭原告主張事實，依民事訴訟法第280條第3項前段準
    用同條第1項之規定，應視同自認，綜合上開證據調查之結
    果，堪信原告之主張為真實。
　㈡按因故意或過失，不法侵害他人之權利者，負損害賠償責任
    ；故意以背於善良風俗之方法，加損害於他人者亦同；數人
    共同不法侵害他人之權利者，連帶負損害賠償責任，民法第
    184條第1項、第185條第1項前段分別定有明文。又民事上之
    共同侵權行為，並不以共同侵權行為人在主觀上有犯意聯絡
    為必要，如在客觀上數人之不法行為，均為其所生損害之共
    同原因，即所謂行為關連共同，已足以成立共同侵權行為（
    最高法院67年度台上字第1737號判決參照）。查原告因被告
    前揭提供系爭帳戶供詐騙集團使用之幫助詐欺行為，而受有
    90,000元之損害等情，業經本院認定如前，則被告應負侵權
    行為損害賠償責任甚明。從而，原告依侵權行為之法律關係
    ，訴請被告賠償其所受損失90,000元，即屬有據，應予准許
    。
　㈢至就原告主張因本件有請假至法扶聲請律師撰狀、調解、開
    庭等受有工作損失5,000元及精神慰撫金5,000元，被告應就
    原告上開損失負損害賠償責任部分：
　　⒈工作損失部分：
　　  按損害賠償之債，以有損害之發生及有責任原因之事實，
      並二者之間，有相當因果關係為成立要件。故原告所主張
      損害賠償之債，如不合於此項成立要件者，即難謂有損害
      賠償請求權存在（最高法院48年度台上字第481號判決意
      旨參照）。查本件被告固有上開行為致原告受有財產上損
      害，業如前述，而人民因調解、民刑訴訟所花費時間、勞
      力及金錢，不可一概認屬他方應賠償之損害，此乃原告訴
      諸司法救濟所為程序選擇之結果，蓋原告欲循訴訟程序解
      決糾紛、維護自身權益，本需耗費相當勞費，尋求律師協
      助、開庭及參與調解，難認與本件權利損害間具備相當因
      果關係，從而，原告主張因本件有請假至法扶聲請律師撰
      狀、調解、開庭等而受有工作損失5,000元，尚非因被告
      對原告所為侵權行為而直接導致之損害，此部分之請求核
      屬無據，自難准許。
　　⒉精神慰撫金部分：
　　　按非財產上損害賠償之請求，須以行為人之不法侵害行為
      ，侵害被害人之身體、健康、名譽、自由、信用、隱私、
      貞操等權利，或其他人格法益而情節重大等為其成立要件
      ，故因財產權、財產利益被侵害所衍生之非財產上損害，
      本即不在立法明文允許請求精神慰撫金之列，縱令該等侵
      害財產權或財產上利益之行為之反射結果，間接導致精神
      上之損害，被害人亦不得據以請求非財產上之損害賠償。
      查本件原告主張精神損害賠償5,000元之損害等語，惟依
      上揭說明，本件原告僅係財產權益有所減損，並非人格權
      遭受損害，自無由請求被告賠償精神慰撫金，故原告此部
      分請求亦屬無據，不應准許。
　㈣末按給付無確定期限者，債務人於債權人得請求給付時，經
    其催告而未為給付，自受催告時起，負遲延責任。其經債權
    人起訴而送達訴狀，或依督促程序送達支付命令，或為其他
    相類之行為者，與催告有同一之效力。遲延之債務，以支付
    金錢為標的者，債權人得請求依法定利率計算之遲延利息。
    應付利息之債務，其利率未經約定，亦無法律可據者，週年
    利率為百分之5，民法第229條第2項、第233條第1項前段及
    第203條定有明文。查本件原告對於被告之侵權行為損害賠
    償請求權，係屬給付未有確定期限之金錢債權，而原告提出
    之民事起訴狀繕本乃於110年12月24日寄存送達於被告，有
    送達證書在卷可查（見調字卷第43頁）。則原告請求被告給
    付90,000元，及民事起訴狀送達被告之翌日起即111年1月4
    日起至清償日止，按週年利率5％計算之法定遲延利息，於法
    有據，應予准許，逾此部分之請求，即無理由。
五、綜上所述，原告依侵權行為之法律關係，請求被告給付90,0
    00元，及自111年1月4日起至清償日止，按週年利率5％計算
    之法定遲延利息，為有理由，應予准許，逾此範圍所為之請
    求，則無理由，應予駁回。 
六、按各當事人一部勝訴、一部敗訴者，其訴訟費用，由法院酌
    量情形，命兩造以比例分擔或命一造負擔，或命兩造各自負
    擔其支出之訴訟費用；小額事件第一審法院為訴訟費用之裁
    判時，應確定其費用額，民事訴訟法第436條之19第1項、第
    79條分別定有明文。經核本件訴訟費用額為1,000元（即第
    一審裁判費），且原告為一部勝訴，本院審酌原告勝訴部分
    之金額與原告全部請求金額之比例，認應由被告負擔900元
    ，餘由原告負擔。
七、本件係屬民事訴訟法第436條之8第1項小額訴訟事件所為被
    告部分敗訴之判決，依同法第436條之20規定，就原告勝訴
    部分應依職權宣告假執行。
八、訴訟費用負擔之依據：民事訴訟法第79條、第436條之19第1
    項。　　　
中　　華　　民　　國　　111 　 年　　5 　 月　　 6  　日
                  臺灣臺南地方法院臺南簡易庭
                                  法  官  余玟慧
如不服本判決，應於送達後20日內，向本院提出上訴狀並表明上
訴理由，如於本判決宣示後送達前提起上訴者，應於判決送達後
20日內補提上訴理由書（須附繕本）。
如委任律師提起上訴者，應一併繳納上訴審裁判費。
對於小額程序之第一審判決之上訴，非以其違背法令之理由，不
得為之。且上訴狀內應記載表明（一）原判決所違背之法令及其
具體內容。（二）依訴訟資料可認為原判決有違背法令之具體事
實。
中　　華　　民　　國　　111 　年　　5 　　月　　11　　日
                                  書記官  于子寧